【裁判字號】    97,交易,111
【裁判日期】    980220
【裁判案由】    公共危險
【裁判全文】
臺灣屏東地方法院刑事判決             97年度交易字第111號
公  訴  人  臺灣屏東地方法院檢察署檢察官
被      告  甲○○
上列被告因公共危險案件，經檢察官提起公訴（97年度偵字第59
73號），本院判決如下：
    主  文
甲○○服用酒類，不能安全駕駛動力交通工具而駕駛，處有期徒
刑肆月，如易科罰金，以新臺幣壹仟元折算壹日。
    事  實
一、甲○○於民國97年1 月14日晚間9 時起，在屏東縣屏東市○
    ○路與勝利路交叉口附近一家卡拉OK店與友人一同飲酒，明
    知其酒意未消，注意力及控制力均已達無法安全駕駛動力交
    通工具之程度，猶不顧參與道路交通公眾之安全，於翌日（
    即15日）凌晨12時至1 時間，竟仍駕駛車牌號碼XIE-265 號
    重型機車上路，於同日凌晨2 時8 分許，行經屏東縣屏東市
    ○○街5 巷52號前，因酒後注意力及控制力降低而人車摔倒
    在地。嗣經警據報到場處理，將其送往署立屏東醫院救治，
    並對其做血液酒精濃度檢測，測得其血液中酒精濃度達326.
    9mg/dl（換算吐氣所含酒精濃度為每公升1.63毫克），而悉
    上情。
二、案經屏東縣政府警察局屏東分局報請臺灣屏東地方法院檢察
    署檢察官偵查起訴。
    理  由
壹、證據能力部分：
一、按被告以外之人於偵查中向檢察官所為之陳述，除顯有不可
    信之情況者外，得為證據，刑事訴訟法第159 條之1 第2 項
    定有明文。此因檢察官與法官同為司法官署，且檢察官代表
    國家偵查犯罪，依法有訊問被告、證人及鑑定人之權力，依
    法亦對被告有利不利之情形均應注意，是以，被告以外之人
    前於偵查中已具結而為陳述，除顯有不可信之情況之理由外
    ，該證人於偵查中之陳述，自得作為證據。經查，證人即本
    件車禍處理員警黃金文於偵查中所為陳述，係被告以外之人
    於審判外之言詞陳述，原不具證據能力，惟證人黃金文於偵
    查中向檢察官所為之陳述，業經其依法具結，本院審酌其等
    陳述時之外在環境，並無顯不可信之情況，揆諸上開說明，
    應認證人黃金文於偵查中向檢察官所為之陳述，均得為證據
    ，具有證據能力。
二、按被告以外之人於審判外之陳述，雖不符前4 條之規定（刑
    事訴訟法第159 條之1 至第159 條之4） ，而經當事人於審
    判程序同意作為證據，法院審酌該言詞陳述或書面陳述作成
    時之情況，認為適當者，亦得為證據。當事人、代理人或辯
    護人於法院調查證據時，知有第159 條第1 項不得為證據之
    情形，而未於言詞辯論終結前聲明異議者，視為有前項之同
    意，刑事訴訟法第159 條之5 定有明文。本件其餘所引具有
    傳聞性質之證據，被告未爭執其證據能力，亦未於本案言詞
    辯論終結前對證據能力聲明異議，依上開規定，視為被告同
    意作為證據，且本院審酌該等證據並非非法取得，且依作成
    時之情況，並無何不當或瑕疵之情事，認均有證據能力。
貳、實體認定部分：
一、訊據被告甲○○固不否認其於97年9 月14日晚間9 時起於屏
    東市○○路與勝利路口附近之某卡拉OK店與友人一同飲酒，
    約於同年月15日凌晨12時至1 時間離去，並於該日凌晨2 時
    8 分許，在屏東市○○街5 巷52號人車摔倒在地，經到場處
    理之員警將其送署立屏東醫院急救，經抽血檢測血液中酒精
    濃度為326.9mg/dl（換算呼氣酒精濃度為每公升1.63毫克）
    之事實，惟矢口否認有何酒後駕車之犯行，辯稱：伊認為伊
    沒有騎車，因騎車對伊的生命會有危險並且違犯刑法，伊有
    牽車，伊當天喝完酒是要回屏東市○○路家裡休息云云（見
    本院準備程序筆錄第2 頁至第3 頁）。經查：
  (一)被告於上開時、地與友人一同飲酒，其後離去，及在屏東市
    ○○街5 巷52號人車摔倒在地，經送署立屏東醫院急救，經
    抽血檢測血液中酒精濃度為326.9mg/dl（換算呼氣酒精濃度
    為每公升1.63毫克）之事實，業據被告承認在卷，且有屏東
    縣警察局道路交通事故當事人血液濃度檢測單1 紙（見警卷
    第16頁）、刑法第185 條之3 案件測試觀察紀錄表1 紙（見
    警卷第15頁）、道路交通現場事故圖1 紙（見警卷第12頁）
    、屏東縣警察局指揮中心受理110 報案紀錄單1 紙（見警卷
    第17頁）、臺灣臺東地方法院檢察署法醫室製作之呼出氣體
    內含酒精濃度與血液中酒精濃度及呈現症狀之關係表1 紙（
    見本院卷第11頁）、車號查詢重型機車車籍結果1 紙（見警
    卷第4 頁）及現場照片8 張（見警卷第20頁至第23頁）在卷
    可參，是此部分之事實堪以認定。
  (二)被告雖為前揭辯解，然查：
  1.證人即當日到場執行勤務之員警黃金文於本院審理時證稱：
    伊當日到現場時，機車倒在現場，被告倒在機車的對面，距
    離約3 到5 公尺，因被告頭部有擦傷，就將被告送到署立醫
    院就醫，在現場伊有摸一下機車引擎，引擎是熱的，執行自
    摔案件勤務的習慣是先看燈有沒有亮及引擎是否是熱的，後
    來因為在醫院被告拒絕酒測，所以伊等就對被告強制抽血，
    被告在醫院都否認騎車，後來帶回交通隊後被告有跟伊說是
    騎車摔倒等語明確（見本院審判筆錄第3 頁至第5 頁）；證
    人黃金文另於檢察官偵訊中證稱：案發當時，被告距離機車
    約2 、3 公尺之遠，機車的排氣管是熱的，顯示車禍前引擎
    是有發動的，當場被告有承認他要從屏東騎車到高雄，結果
    倒在現場等語明確（見偵卷第6頁 至第7 頁）；另證人即當
    日到場執行勤務之員警馮國陽於本院審理時證稱：當天伊是
    第一個到場處理的警員，伊到現場時，機車倒地，人有受傷
    ，伊通知救護車，伊去的時候，被告已經坐在路邊，距離機
    車有10公尺左右等語明確（見本院審判筆錄第6 頁至第9 頁
    ）。證人黃金文、馮國陽均為當日執行勤務之員警，與被告
    應無何怨隙仇恨，證人2 人衡情應無設詞攀誣，或虛構事實
    以陷害被告之理，況證人2 人上揭陳述，業經渠等依法具結
    ，係以刑事責任擔保其證言之真實性，自無須甘冒最高本刑
    7 年有期徒刑之偽證罪風險故為不實之證述。故證人2 人前
    開證述內容，自無何不可採信之處，先予敘明。
  2.當日案發後，被告向證人黃金文自承其係騎車摔倒乙情，業
    已如上所述經證人黃金文於檢察官偵訊中及本院審理時證述
    綦詳，故被告於本院審理時復為上開辯解，是否可信，已非
    無疑。次依證人2 人上開證述，被告當日人車倒地後，與其
    所騎乘機車相隔顯有一段距離乙情灼然可見。若依被告所辯
    ，其當日係牽車行經案發地點，則被告若因不勝酒力而人車
    倒地於案發地點，其人車倒地之位置勢必緊鄰且靠近，然證
    人2 人既就當日人車倒地之位置證述如前，被告前揭所辯，
    顯與常理不合。又證人黃金文亦就當日案發後被告所騎乘機
    車引擎尚有熱度乙情陳述明確，若被告當日真係欲以牽車方
    式回家，又何需多此一舉發動機車引擎而徒耗油料，此等情
    事，亦與常情不符。
  3.另自屏東市○○路及勝利路口出發至南京路，並不會經過本
    件案發地點武成街乙情，業經證人馮國陽於本院審理時陳述
    明確（見本院審判筆錄第7 頁），並有地圖2 張（見本院卷
    第36頁）及證人馮國陽當庭提出之相關路線圖1 紙（見本院
    卷第35頁）在卷可按，則被告辯稱其當日係要回屏東市○○
    路家裡休息乙情，即非可採。再證人馮國陽亦證稱從勝利、
    和平路口至武成街案發地點，距離大約3 至4 公里遠等語（
    見本院審判筆錄第8 頁），然被告為警查獲後經送署立屏東
    醫院抽血檢測血液中酒精濃度為326.9mg/dl（換算呼氣酒精
    濃度為每公升1.63毫克），有上開血液濃度檢測單1 紙附卷
    足憑，而人血液中酒精濃度達上開程度時，其所呈現之症狀
    為強度酩酊、意識混亂、步履蹣跚、語言不清等情，亦有上
    開臺灣臺東地方法院檢察署法醫室製作之呼出氣體內含酒精
    濃度與血液中酒精濃度及呈現症狀之關係表1 紙在卷可參，
    則被告處於上開強度酩酊、意識混亂、步履蹣跚、語言不清
    之情形下，焉有可能牽機車在路上徒步行走3 、4 公里？益
    足證明本件被告係酒後駕車行駛因不勝酒力而摔倒至明。
  4.據此，被告辯稱其飲用酒類後，並無騎車而係牽機車云云，
    委無足採。
  (三)按刑法於88年4 月21日，經總統公布增訂第185 條之3 ，將
    服用酒類不能安全駕駛動力交通工具而駕駛者，亦納入刑事
    處罰之範疇，該條規定並自同年月23日正式施行。犯本條之
    罪係屬抽象危險犯，其立法目的在嚇阻酒後駕車，危害公眾
    安全及防止交通事故之發生，條文中所稱「不能安全駕駛動
    力交通工具」係屬不確定之法律概念，除衡之行為人駕車時
    飲用酒類之程度及血液中酒精含量之多寡外，並應參以行為
    人當時之精神狀態、駕馭車輛之情形及對於交通號誌或指揮
    之遵守能力，以資相佐，斷非徒以飲酒數量作為取決是否成
    罪之唯一標準。否則，個人酒量殊異，偶因特殊情狀致未達
    平日精神狀態者亦所在多有，欲以劃一標準遽為能否安全駕
    車或酒醉之論斷，誠屬難能。惟參考德國、美國之認定標準
    ，駕駛人於呼氣中酒精濃度達每公升0.55亳克以上者，肇事
    率為一般正常人之10倍，認為已達不能安全駕駛之標準，然
    在此標準以下之行為，如輔以其他客觀事實得作為不能安全
    駕駛之判斷時，亦屬之，法務部88年5 月18日法88檢字第00
    1669號函亦採斯旨，此有上開函釋附卷可稽（見本院卷第12
    頁）。據此，呼氣酒精濃度達每公升0.55毫克，係作為判斷
    行為人是否已達不能安全駕駛程度之原則性標準，低於上揭
    數值者，則應依具體個案，衡量行為人駕車時飲用酒類之程
    度，並參考行為人當時受酒精影響之精神狀態、駕駛、操控
    車輛能力等情形，以作為判定行為人是否符合「不能安全駕
    駛」要件之依據。本件被告經檢驗結果，其血液中酒精濃度
    高達326.9mg/dl（換算呼氣酒精濃度為每公升1.63毫克），
    顯已逾上開每公升0.55毫克之標準，自屬飲酒後不能安全駕
    駛動力交通工具之情況甚明。
  (四)按告訴人、證人之陳述有部分前後不符，或相互間有所歧異
    時，究竟何者為可採，法院仍得本其自由心證予以斟酌，非
    謂一有不符或矛盾，即應認其全部均為不可採信；尤其關於
    行為動機、手段及結果等之細節方面，告訴人之指陳，難免
    故予誇大，證人之證言，有時亦有予渲染之可能；然其基本
    事實之陳述，若果與真實性無礙時，則仍非不得予以採信，
    最高法院74年台上字1599號判例意旨可資參照。證人黃金文
    與馮國陽於本院審理時雖就被告當時倒地後與機車相距之長
    度所述略有不同，然被告當時人車相距之長度究為幾公尺，
    無非僅是證人2 人之估計而已，本即可能因證人2 人當時所
    處之位置、觀察之角度及評估之標準而有異，惟依證人2 人
    所述，就案發當時，被告倒地之位置並非緊鄰在其所騎乘之
    機車位置旁乙情，則甚一致，尚不得僅因證人2 人就距離之
    估計結果不同，而就證人2 人所述皆不予引用。同理，雖證
    人黃金文於檢察官偵訊中就上開距離之估計及被告向其自承
    騎車摔倒之時點所為之供述與其於本院審理時所為亦稍有出
    入，然就被告與機車相距有一定距離及被告向其自承騎車摔
    倒等基本事實情節之陳述，仍大致相符，尚無礙於其真實性
    ，仍均得予以採信，而為本院認事用法之依據。另被告於本
    院行將言詞辯論終結之際，始稱沿途很遠，可調閱監視器錄
    影帶等語，然被告就其為何在會在案發現場，亦自稱其並不
    知情（見本院審判筆錄第10頁），則本院自無從知悉其當日
    行經路線究竟為何，自亦無從得知應調閱何處之監視器進行
    調查，且現距離案發當時，時隔已久，監視器錄影畫面勢必
    已無留存，況被告酒後駕車之犯行，業經本院認定如上，自
    無再另行調取監視器錄影帶之必要，附此敘明。
  (五)綜上所述，本件事證已臻明確，被告酒後駕駛動力交通工具
    之犯行，洵堪認定，自應依法論科。
、論罪科刑部分
    核被告所為，係犯刑法第185 條之3 之酒後駕駛動力交通工
    具罪。爰審酌被告飲酒後，血液中酒精濃度高達326.9mg/dl
    （換算呼氣酒精濃度為每公升1.63毫克），已酩酊大醉，顯
    然無法安全駕車情況下，駕駛動力交通工具上路，並因不勝
    酒力而自行摔倒，嚴重危害其他人行車用路之安全，其行為
    殊屬不該，且於偵、審中飾詞狡卸，未見悔意，犯後態度不
    佳，惟念及其無不良前科，有臺灣高等法院被告前案紀錄表
    1 份在卷可證，素行尚佳等一切情狀，量處如主文所示之刑
    ，並諭知易科罰金之折算標準，檢察官雖於本院審理時就甲
    ○○本次犯行具體求刑有期徒刑5 月併科罰金新臺幣10萬元
    ，惟本院認量處如主文之刑為當，檢察官之求刑尚屬過重，
    附此敘明。
據上論斷，應依刑事訴訟法第299 條第1 項前段，刑法第185 條
之3 、第41條第1 項前段，刑法施行法第1 條之1 ，判決如主文
。
本案經檢察官李侑姿到庭執行職務
中    華    民    國    98    年    2    月    20     日
                  交通法庭    審判長法  官  石家禎
                                    法  官  陳秀慧
                                    法  官  程士傑
以上正本證明與原本無異。
如不服本判決應於收受判決後10日內向本院提出上訴書狀，並應
敘述具體理由；其未敘述上訴理由者，應於上訴期間屆滿後20日
內向本院補提理由書（均須按他造當事人之人數附繕本）「切勿
逕送上級法院」。
中    華    民    國    98    年    2     月    20    日
                                    書記官  孫秀桃
附錄論罪科刑法條：
刑法第185 條之3
服用毒品、麻醉藥品、酒類或其他相類之物，不能安全駕駛動力
交通工具而駕駛者，處1 年以下有期徒刑、拘役或科或併科15萬
元以下罰金。


司法院資訊處製作；財團法人民間司法改革基金會備份。
